臺灣高等法院高雄分院刑事判決　　　　　　　　　九十二年度上訴字第二二九號
　　上　訴　人　臺灣屏東地方法院檢察署檢察官
　　被　　　告　甲○○
　　指定辯護人　尤挹華
右上訴人因被告違反毒品危害防制條例案件，不服臺灣屏東地方法院九十一年度訴字
第八八五號中華民國九十二年十月三十一日第一審判決（起訴案號：臺灣屏東地方法
院檢察署九十一年度偵字第六三七０號），提起上訴，本院判決如左：
      主  文
上訴駁回。
      事  實
一、甲○○前於民國八十八年間，因妨害自由、竊盜、贓物等案件，經法院分別判處
    有期徒刑六月、六月、六月確定，經更定其刑及接續執行，於八十九年十一月九
    日縮刑期滿執行完畢，仍不知悔改，明知海洛因係列管之第一級毒品，不得轉讓
    ，竟基於轉讓第一級毒品海洛因之犯意，於九十年七、八月（八月二十四日前）
    間某日傍晚七時許，在屏東市屏東機場附近，與孫智勇約定，由孫智勇以提供行
    動電話晶片十片並代繳前一、二個月電信費共折算新台幣（下同）一萬元之方式
    ，與甲○○換取價值一萬元之海洛因（不滿五公克，確實重量不詳）。孫智勇隨
    即將行動電話晶片八片連同先前其兄孫復謙暫放在甲○○處之二片晶片作價一萬
    元轉讓予甲○○（前述十片晶片係各由孫智勇或其妻乙淑芬申請，含00000
    00000、0000000000門號，其餘門號不詳），甲○○則先將海洛
    因一小包（不滿五公克，確實重量不詳，約價值二千元）轉讓交付孫智勇，其餘
    價值八千元之海洛因，則約定日後再行交付。嗣於九十年八月二十五日因甲○○
    另涉竊盜案，經檢察官調查其持用之0000000000行動電話通話紀錄，
    並循線提訊孫智勇及傳喚其妻乙淑芬後，始查獲上情。
二、案經台灣屏東地方法院檢察署檢察官自動檢舉偵查起訴。
      理  由
一、訊據被告甲○○否認前揭轉讓第一級毒品海洛因犯行，辯稱：伊取得前開行動電
    話晶片，是因孫智勇之兄孫復謙拿走伊母手機，該手機價值八千元，所以孫智勇
    兄弟才拿晶片抵償手機，伊並無於前述時、地，將一小包海洛因交付給孫智勇云
    云。經查：
(一)、被告於前述時、地，如何先以一小包海洛因向孫智勇換取十片行動電話晶片，並
    約定由孫智勇繳付電信費，其餘價值八千元之海洛因，則約定日後再行交付，其
    妻乙淑芬當時有在場等情，業據證人孫智勇於其所涉竊盜案件偵查及本案原審調
    查、審理結證明確（見五四六五號影印偵卷第五十頁、原審卷第八六、一五四、
    一九五、一九六頁），核與證人乙淑芬（孫智勇之妻）於前開竊盜案件偵查中證
    稱：「我於九十年七、八月間，在屏東機場見過被告一次，那天是孫智勇拿十片
    行動電話晶片和被告換海洛因，換多少海洛因我不清楚，但被告說事後還要補海
    洛因給孫智勇，十片晶片部分是我申請的，但幾片我忘了」等情相符（見前開偵
    卷第八五頁），參以本案係因被告於九十年八月二十五日另涉竊盜案，經檢察官
    調查其持用之0000000000行動電話通話紀錄，始循線主動提訊孫智勇
    （當時強制戒治中）及傳喚其妻乙淑芬，始查獲上情，此有孫智勇、乙淑芳前開
    偵查筆錄及行動電話門號申請資料在卷足佐（見前開偵卷第三、十三頁），足見
    證人孫智勇、乙淑芬事先串證可能性甚低，亦難以預知檢察官前述之偵查而作一
    致之證述，故證人孫智勇、乙淑芳所證上情，應可採信。此外，證人孫復謙亦於
    原審證述「有拿二片晶片給被告」等語在卷（見原審卷第一五五頁），雖證人孫
    智勇、乙淑芬、孫復謙於原審對於交付晶片數量，曾有陳述不一之情，惟證人孫
    智勇、乙淑芬於距案發時間最近之前述偵查證詞中均已陳明係以十片晶片作為海
    洛因之交換，又證人等人嗣於原審證述時，已隔相當時間或有記憶不清，且據原
    審向各電信公司查詢申辦門號情形，孫智勇共申辦十六個行動電話門號、乙淑芬
    共申辦二十個行動電話門號（見原審卷第九六至一一六頁），則以其等申辦門號
    數量之多，偶有記憶不清之情事，在所難免，自難遽此而認渠等證詞均不足取。
(二)、本案被告所交付證人孫智勇之前述一小包海洛因雖未據查扣且經鑑定成分，然證
    人孫智勇於原審業已證述「被告所交付確實是海洛因，因其注射後感覺跟以前一
    樣，會茫茫的很舒服」（見原審卷第一九七、一九八頁）甚明，又證人孫智勇曾
    自九十年四、五月間至同年九月二十七日止，以針筒注射方式施用海洛因多次而
    為警查獲，並經裁定觀察勒戒、強制戒治，且經原審法院判處有期徒刑七月確定
    等情，有原審法院法務部在監在押資料表及九十年度訴字第二七七四號判決書各
    一份附卷可稽（見原審卷第七一、一八二、一八三頁），參以證人孫智勇既已施
    用海洛因毒品多時，且在場目睹之證人乙淑芬亦稱係以夾鏈袋裝著白色粉末狀之
    物（見前開偵卷第八五頁反面），則以證人孫智勇之實際施用海論因經驗（注射
    後茫茫的很舒服）及證人乙淑芬之客觀認知（白色粉末狀），本於合理之判斷，
    足證被告所交付證人孫智勇之前述一小包白色粉末，應係第一級毒品海洛因無誤
    ，此非證人孫智勇、乙淑芬之個人意見或推測之詞，渠等證詞自有證據能力，被
    告辯護人執此爭執（見本院卷第四八頁），尚非有據，自難僅以本案係因另案循
    線查獲，未能及時查扣該小包海洛因且經鑑定成分，而為被告有利之認定。
(三)、被告於另涉竊盜案件之警訊時，即已供承「其有長期施用海洛因毒品，每次購買
    二千元之毒品」等情（見七三八號影印警卷第三頁），此核與證人孫智勇前開所
    證被告交付給伊係約值二千元之毒品情節相符，何況證人孫智勇早於九十年九月
    二十七日即因施用海洛因為警查獲，如其有故意偽述上開毒品來源之供述，為獲
    取減刑利益之意圖，當無遲至同年十一月十四日檢察官提訊時始為供述，顯見證
    人孫智勇所證上情，純屬檢察官訊問行動電話門號而偶然供出，證詞可信度極高
    ，自堪採信。
(四)、證人施高秀玉（被告之母）於原審固曾證述：「其所有手機曾遭被告之友（按即
    被告所指之證人孫復謙）借用未還」等語（見原審卷第八四頁），然此等說詞業
    據證人孫復謙於被告另涉竊盜案件偵查中到庭否認在卷（見影印偵緝卷第三一頁
    ），又證人施高秀玉係被告之母，所證借用手機一節，尚乏其他證據佐認，證言
    憑信度甚低，縱認有此借用手機情事，亦無從認定即合於被告所辯「證人孫智勇
    兄弟係以電話晶片交付抵償所借手機」之情；何況被告先於該前開竊盜案件偵查
    時供稱：「0000000000門號是一個姓孫的朋友賣我的」等語（前開偵
    卷第二九頁），復改稱：「0000000000門號是孫復謙（原名孫智慧）
    拿來給我的，是要借我」等詞（見前開偵緝卷第八、二十頁），嗣又改稱：「拿
    取晶片係供作孫復謙取走其母手機之抵償」，被告就取得該門號之原因前後供述
    不一，且證人孫復謙亦否認有交付0000000000之晶片予被告等語（見
    前開偵緝卷第三十頁反面），尤見被告所辯，難以證明為實。
(五)、綜上所述，被告所辯顯屬為己卸責之詞，不足採信，本件事證明確，被告前揭轉
    讓第一級毒品海洛因犯行，足可認定。
二、按海洛因係毒品危害防制條例第二條第二項第一款所規定之第一級毒品；又按販
    賣毒品罪，係以營利為目的，若無營利意思，或無償讓與、或以買進之原價、或
    低於原價有償讓與，因與營利販賣之本質不合，尚不得以販賣罪論處；而應屬轉
    讓毒品罪（最高法院八十一年第二次刑事庭會議、八十二年台上字第四七八四號
    判決、九十三年度台上字第九七三號判決意旨參照）。本件公訴人雖認被告甲○
    ○所為，係犯毒品危害防制條例第四條第一項之販賣第一級毒品罪嫌，然查證人
    孫智勇、乙淑芬所申請之前開各電信公司門號，經本院查詢結果，其中確定由被
    告所使用之0000000000（中華電信）、0000000000（和信
    電信）門號，均屬月租型（即按月支付電信費，見本院卷第六三、六四、七七、
    八四頁），雖被告取得之其餘八個門號不詳，惟經本院函查孫智勇、乙淑芬所申
    請之前開各電信公司門號得知，大都為月租型門號，僅其中有一門號為遠傳電信
    易付卡（儲值式卡）、另一臺灣大哥大門號有繳保證金，此有遠傳電信股份有限
    公司九十三年二月十七日屏東業服字第０九三００二八二號函、中華電信股份有
    限公司屏東營運處九十三年二月十七日屏服一九十三字第０００三號查詢電話函
    復單、臺灣大哥大股份有限公司九十三年二月二十七日法警０九三０七四一一號
    函、和信電訊九十三年三月二十三日函、泛亞電信九十三年三月十五日函、遠傳
    電信股份有限公司九十三年三月八日遠傳業服字第０九三００四九八號函等件在
    卷足佐（見本院卷第七二至七七，八十至八五頁），但上開易付卡及有保證金等
    二門號，均乏證據足認係屬被告所取得之十片晶片門號，則一般月租型行動電話
    門號之申辦，既然只需填具表格及提供身份證件資料即可取得門號晶片，不必支
    付額外價金，因此被告與證人孫智勇認定以十片晶片加上一、二個月之電話費折
    價為一萬元，乃屬雙方主觀上合意之價值，是被告以等值之海洛因毒品（確實重
    量不詳，但衡諸近來實務案例，足認此等價值之海洛因，應不滿五公克）與證人
    孫智勇交換，尚難證明被告有何獲利之販賣海洛因故意。此外，又查無其他事證
    可認被告有何賺取差價之意圖營利販賣情事（如被告將晶片以高價賣出等情），
    故被告被訴前開販賣第一級毒品之罪嫌，尚難成立，核被告已有施用第一級毒品
    海洛因惡習，自屬明知第一級毒品海洛因不得非法轉讓，其為取得行動電話晶片
    十片及一、二個月之電信費，以等值之海洛因毒品轉讓與證人孫智勇，而先行交
    付其中部份海洛因所為，係犯毒品危害防制條例第八條第一項之轉讓第一級毒品
    罪。此部分事實與起訴之基本社會事實相同，爰依法變更起訴法條。又查被告持
    有海洛因，並進而轉讓之，其持有之低度行為為轉讓之高度行為吸收，不另論罪
    。再查被告前於八十八年間，因妨害自由、竊盜、贓物等案件，經法院分別判處
    有期徒刑六月、六月、六月確定，經更定其刑及接續執行後，於八十九年十一月
    九日縮刑期滿執行完畢，有台灣高等法院被告全國前案紀錄表在卷可憑，其於執
    行完畢後五年以內再犯有期徒刑以上之罪，為累犯，應依刑法第四十七條之規定
    ，加重其刑。
三、原判決因而敘明上情並適用刑事訴訟法第三百條、毒品危害防制條例第八條第一
    項、第十九條第一項，刑法第十一條、第四十七條等規定，並審酌被告之素行（
    見前開前科表）、僅轉讓毒品一次、數量不多，無視政府宣導反毒之禁令，危害
    社會風氣並損及他人身心健康，及其犯後否認犯行態度非佳等一切情狀，量處有
    期徒刑一年四月，復敘明被告犯罪所得之行動電話晶片十片（含0000000
    000、0000000000門號，其餘門號不詳），並無證據證明其已滅失
    ，自應依毒品危害防制條例第十九條第一項之規定沒收，如全部或一部不能沒收
    時，追徵其價額。核其認事用法，均無不合，量刑亦屬允當。
四、公訴人上訴意旨雖略以：「證人孫智勇以電話晶片向被告購買毒品，晶片於申請
    時固無庸支付額外價金，但一開始使用，即以使用量之多寡來計算，具有一定之
    經濟價值，又參之被告願與證人孫智勇以晶片交換毒品，顯見被告亦認晶片交易
    與現金相同，且被告與證人孫智勇亦未約定電話費之上限，被告若無牟利之意，
    何不以其之名義申請電話晶片使用，又何以一次須交換十片晶片，實有違常理」
    等語，指摘原判決不當，但公訴人仍未就被告取得晶片之交換，究竟有何營利之
    事實舉證，無從僅以「被告若無牟利之意，何不以其之名義申請電話晶片使用，
    又何以一次須交換十片晶片」等語，遽以推測認定被告販賣毒品犯意，揆諸前開
    說明，本件仍無法證明被告販賣第一級毒品之營利犯意，前開上訴並無理由，應
    予駁回。
據上論斷，應依刑事訴訟法第三百六十八條，判決如主文。
本案經檢察官方娜蓉到庭執行職務。
中          華          民          國    九十三  年  四  月    三十    日
                              臺灣高等法院高雄分院刑事第八庭
                                  審判長法官  江泰章
                        法官  裕斗
                                        法官  張意聰
右正本證明與原本無異。
如不服本判決應於收受本判決後十日內向本院提出上訴書狀，其未述上訴理由者，
並得於提起上訴後十日內向本院補提理由書狀（均須按他造當事人之人數附繕本)「
切勿逕送上級法院」。
                                      書記官  張文斌
中          華          民          國    九十三  年  四  月    三十    日
附錄本判決論罪科刑法條：
毒品危害防制條例第八條第一項
轉讓第一級毒品者，處一年以上七年以下有期徒刑，得併科新台幣一百萬元以下罰金
。
